【裁判字號】    98,審訴,4229
【裁判日期】    981130
【裁判案由】    毒品危害防制條例
【裁判全文】
臺灣高雄地方法院刑事判決            98年度審訴字第4229號
公  訴  人  臺灣高雄地方法院檢察署檢察官
被      告  甲○○
上列被告因違反毒品危害防制條例案件，經檢察官提起公訴（98
年度毒偵字第5299號），被告於本院準備程序進行中，為有罪之
陳述，經本院合議庭裁定由受命法官獨任改依簡式審判程序審理
，並判決如下：
    主  文
甲○○施用第一級毒品，累犯，處有期徒刑拾月。
    事  實
一、甲○○前因施用毒品案件，經本院以民國87年度毒聲字第4
    號裁定送觀察勒戒後，認有繼續施用毒品之傾向，經本院以
    87年度毒聲字第486 號裁定令入戒治處所施以強制戒治，復
    經本院以87年度毒聲字第3794號、88年度毒聲字第527 號分
    別裁定停止戒治、撤銷停止戒治，於88年7 月28日執行完畢
    釋放，並經臺灣高雄地方法院檢察署檢察官於88年10月15日
    以88年度戒毒偵字第264 號不起訴處分確定。復於上開強制
    戒治執行完畢後5 年內，於89年間因再犯施用毒品案件，經
    本院以89年度毒聲字第3344號裁定令入戒治處所施以強制戒
    治，嗣經本院以89年度毒聲字第9676號裁定停止戒治付保護
    管束，於90年1 月5 日停止戒治而出所，於90年4 月25日視
    為執行完畢。上開施用毒品犯行，經本院以89年度訴字第13
    21號、91年度易字第138 號判決，分別判處有期徒刑7 月、
    6 月確定，嗣經本院裁定應執行有期徒刑1 年確定。後與其
    前所犯麻醉藥品管制條例等案件接續執行，而於93年12月31
    日縮刑期滿執行完畢。另因竊盜案件，經本院以95年度易字
    第635 號判決判處有期徒刑7 月確定。另因施用毒品案件，
    經本院以95年度訴字第2713號判決判處有期徒刑9 月確定。
    復因施用毒品案件，經本院以95年度訴字第4432號判決判處
    有期徒刑9 月、6 月，應執行有期徒刑1 年2 月，上訴後，
    旋撤回上訴，而告確定。上開各罪之刑，嗣經本院以96年度
    聲減字第6629號裁定減刑並定應執行刑及接續執行，於97年
    1 月29日縮刑期滿執行完畢。
二、甲○○猶不知戒絕毒癮，明知海洛因係毒品危害防制條例第
    2 條第2 項第1 款所明定之第一級毒品，不得持有、施用，
    復基於施用第一級毒品海洛因之犯意，於98年7 月31日某時
    ，在其位於高雄縣岡山鎮○○街（起訴書誤載為「金星街」
    ）47巷9 號住處內，以將海洛因摻水後，置入針筒注射血管
    之方式，施用第一級毒品海洛因1 次。嗣於98年8 月2 日21
    時50分許，在高雄縣岡山鎮○○路與金興街口，因交通違規
    經警查獲，並得其同意採集尿液送驗，檢驗結果呈嗎啡陽性
    反應，甲○○始坦承犯行，而查悉上情。
三、案經高雄縣政府警察局岡山分局報告臺灣高雄地方法院檢察
    署檢察官偵查起訴。
    理  由
一、本件被告甲○○所犯係死刑、無期徒刑、最輕本刑為3 年以
    上有期徒刑以外之罪，其於準備程序中，就被訴事實為有罪
    之陳述，經本院告知簡式審判程序之旨，並聽取檢察官及被
    告之意見後，合議庭裁定由受命法官獨任進行簡式審判程序
    ，合先敘明。
二、上開事實，業據被告於偵訊、本院審理時坦承不諱（見偵卷
    第6 頁、本院卷第22頁），且經警採集其尿液送台灣檢驗科
    技股份有限公司檢驗結果，被告尿液呈嗎啡陽性反應，有高
    雄縣政府警察局岡山分局前峰派出所毒品案件嫌犯尿液採證
    檢驗對照表、台灣檢驗科技股份有限公司濫用藥物尿液檢驗
    報告可稽（見警卷第5 至6 頁）。爰審酌：（一) 氣相層析
    質譜儀（GC／MS）乃目前就藥物篩檢結果必須進一步確認時
    最常採用之確認方法，因此在良好的操作條件之下，以氣相
    層析質譜儀作藥物及其代謝物之定性及定量分析，幾乎不會
    有偽陽性反應產生，業經行政院國軍退除役官輔導委員會台
    北榮民總醫院於83年4 月7 日以（83）北總內字第03059 號
    函示明確。（二）又海洛因係嗎啡經化學合成之半人工合成
    品，毒性倍於嗎啡，其經吸食或施打入人體，經新陳代謝作
    用又分解成嗎啡，故海洛因在進入人體後，均以嗎啡型態排
    於尿液中，故於吸食或施打海洛因者尿液中，可檢出嗎啡陽
    性反應，業經憲兵司令部80年5 月7 日以（80）鑑驗字第
    1746 號 函示明確。從而，被告尿液經以氣相層析質譜儀鑑
    驗後，結果呈嗎啡陽性反應，已如前述，是依前開函示意旨
    ，被告自白核與事實相符。
三、按毒品危害防制條例於92年7 月9 日修正公布，自93年1 月
    9 日施行，其中第20條、第23條將施用毒品之刑事處遇程序
    ，區分為「初犯」及「5 年內再犯」、「5 年後再犯」。依
    其立法理由之說明：「初犯」，經觀察、勒戒或強制戒治後
    ，應為不起訴處分或不付審理之裁定；經觀察、勒戒或強制
    戒治執行完畢釋放後，「5 年內再犯」者，因其再犯率甚高
    ，原實施之觀察、勒戒及強制戒治既已無法收其實效，爰依
    法追訴或裁定交付審理。至於經觀察、勒戒或強制戒治執行
    完畢釋放後，「5 年後再犯」者，前所實施之觀察、勒戒或
    強制戒治已足以遮斷其施用毒品之毒癮，為期自新及協助其
    斷除毒癮，仍適用「初犯」規定，先經觀察、勒戒或強制戒
    治之程序。從而依修正後之規定，僅限於「初犯」及「5 年
    後再犯」二種情形，始應先經觀察、勒戒或強制戒治程序。
    倘被告於5 年內已再犯，經依法追訴處罰，縱其第3 次（或
    第3 次以上）再度施用毒品之時間，在初犯經觀察、勒戒或
    強制戒治執行完畢釋放5 年以後，已不合於「5 年後再犯」
    之規定，且因已於「5 年內再犯」，顯見其再犯率甚高，原
    實施觀察、勒戒或強制戒治，已無法收其實效，即應依該條
    例第10條處罰（最高法院95年5 月9 日95年度第7 次刑事庭
    會議決議參照）。查被告前因施用毒品案件，經本院以87年
    度毒聲字第4 號裁定送觀察勒戒後，認有繼續施用毒品之傾
    向，經本院以87年度毒聲字第486 號裁定令入戒治處所施以
    強制戒治，復經本院以87年度毒聲字第3794號、88年度毒聲
    字第527 號分別裁定停止戒治、撤銷停止戒治，於88年7 月
    28日執行完畢釋放，並經臺灣高雄地方法院檢察署檢察官於
    88年10月15日以88年度戒毒偵字第264 號不起訴處分確定。
    復於上開強制戒治執行完畢後5 年內，於89年間因再犯施用
    毒品案件，經本院以89年度毒聲字第3344號裁定令入戒治處
    所施以強制戒治，嗣經本院以89年度毒聲字第9676號裁定停
    止戒治付保護管束，於90年1 月5 日停止戒治而出所，於90
    年4 月25日視為執行完畢。上開施用毒品犯行，經本院以89
    年度訴字第1321號、91年度易字第138 號判決，分別判處有
    期徒刑7 月、6 月確定之事實，有臺灣高等法院被告前案紀
    錄表在卷可憑。是被告雖係於上開強制戒治執行完畢釋放5
    年後再犯本罪，然其前次所犯本院89年度訴字第1321號、91
    年度易字第138 號施用毒品案件，均係在上開強制戒治執行
    完畢後5 年內所為，而屬「5 年內再犯」之情形，依最高法
    院上開決議之意旨，被告本件施用海洛因之犯行，應依法論
    科。從而，本案事證明確，被告犯行，堪予認定。
四、核被告所為，係犯毒品危害防制條例第10條第1 項之施用第
    一級毒品罪。被告持有第一級毒品之行為，已為其後施用之
    高度行為所吸收，不另論罪。又被告曾因如事實欄所示犯行
    ，經法院判決如事實欄所示罪刑確定，於97年1 月29日縮刑
    期滿執行完畢之事實，此有前開前案紀錄表可佐，是其5 年
    以內故意再犯本件有期徒刑以上之罪，為累犯，應依刑法第
    47條第1 項規定加重其刑。爰審酌被告前經強制戒治、有期
    徒刑執行完畢，猶不思戒除毒癮，顯見其並無堅定戒癮之意
    志，惟念其行為尚未危害他人及其犯後坦承犯行，態度尚稱
    良好等一切情狀，量處如主文所示之刑，以資警惕。
據上論斷，應依刑事訴訟法第273 條之1 第1 項、第299 條第1
項前段，毒品危害防制條例第10條第1 項，刑法第11條前段、第
47條第1 項，判決如主文。
本案經檢察官乙○○到庭執行職務。
中    華    民    國    98    年    11    月    30    日
                  刑事第十庭  法  官  方錦源
以上正本證明與原本無異。
如不服本判決應於收受本判決後10日內向本院提出上訴書狀，並
應敘述具體理由，如未敘述上訴理由者，應於上訴期間屆滿後20
日內補提理由書狀於本院（均須按他造當事人之人數附繕本）「
切勿逕送上級法院」。
中    華    民    國    98    年    11    月    30    日
                              書記官  黃勤涵
附錄條文：
毒品危害防制條例第10條第1 項：
施用第一級毒品者，處6 月以上5 年以下有期徒刑。


司法院資訊處製作；財團法人民間司法改革基金會備份。
